臺灣臺南地方法院刑事判決　　　　　　 94年度簡上字第232號
上　訴　人
即　被　告　甲○○
上列被告因傷害等案件，不服本院中華民國九十四年六月十二日
94年度簡字第 646號刑事簡易判決（原聲請簡易判決處刑案號：
臺灣臺南地方法院檢察署93年度偵字第 11731號），提起上訴，
本院管轄之第二審合議庭判決如下：
    主  文
原判決撤銷。
甲○○傷害他人之身體，處拘役拾日，如易科罰金，以佰元
折算壹日；又損壞他人汽車鈑金及方向燈，足以生損害於他人，
處罰金伍仟元，如易服勞役，以佰元折算壹日。均緩刑貳年，
緩刑期間付保護管束。
    事  實
一、甲○○與乙○○係兄弟關係，具有家庭暴力防治法第三條第
    四款之家庭成員關係，其於民國九十三年六月三十日上午十
    時五十分許，在臺南市○區○○路二段一七六號前，因故與
    乙○○發生口角，乃基於傷害之故意，與乙○○互毆，致乙○○受有左顴挫傷，右膝挫擦傷之傷害；甲○○旋又基於毀
    損之故意，以腳踢伸生科技股份有限公司所有，交乙○○使
    用而停放在現場附近車號ＺＲ－４０７７號自小客車之右前
    側鈑金及方向燈，致該車鈑金凹陷、方向燈破損損壞，足生
    損害於乙○○。
二、案經乙○○訴由臺南市警察局第一分局報請臺灣臺南地方法
    院檢察署檢察官偵查後聲請簡易判決處刑。
    理  由
一、訊據上訴人即被告（以下簡稱被告）甲○○對其與告訴人乙○○在上開時、地，因故發生爭執，旋即互毆並因而致告訴
    人受傷之事實，均坦承不諱，核與告訴人乙○○於警詢中之
    指訴（見警卷第一至二頁）暨證人即當場目擊者陳美麗、林
    妙蓉於偵查中證稱：「我們都有看到他們二人用手互相拉扯
    對方」（見偵查卷第十五頁），以及證人即到場處理員警鄭
    耿憲於本院審理中證稱：「（問：到現場時，本案被告身體
    有無受傷？）他的嘴角有流血，我忘記是左邊還是右邊，我
    有問他要不要提出傷害告訴，他說要保留」（見本院九十四
    年九月七日審判筆錄第五頁）等語，大致相符；而告訴人確
    因與被告互毆，受有左顴挫傷、右膝挫擦傷之傷害，亦有郭
    綜合醫院九十三年六月三十日出具之診斷證明書一紙（見警
    卷第八頁）在卷可稽，足見被告此部分之自白與事實相符，
    應可採信。又被告雖供承曾以腳踢踹告訴人之車號ＺＲ－４
    ０７７號自小客車，但矢口否認有何毀損犯行，辯稱：其僅
    踢告訴人上開自小客車一腳，不可能造成該自小客車鈑金凹
    陷及方向燈毀損云云，惟查，上開毀損之事實，除據告訴人
    於警詢中指訴明確外，並有車號查詢汽車車籍資料一紙（見
    本院卷）、現場車損照片影本二幀、國通汽車中華服務廠估
    價單一紙在卷可稽（見警卷第六、九頁）。而依卷附現場車
    損照片所示，告訴人使用之上開自小客車右側方向上方延伸
    至車窗處，有數個明顯的「鞋印」，且鞋印輪廓完整清晰，
    顯見被告出腳踢踹車輛，並非僅踢踹一次，其辯稱僅踢踹該
    自小客車一下，已屬可疑。且上開自小客車乃一般國產車型
    ，其鈑金厚度本較進口車輛為薄，衡以被告於本院審理中供
    稱：「告訴人一直對我母親侮辱，也沒有照顧，是他先出手
    打我，我被推倒」、「我在路邊，是他開車子衝撞過來，我
    跳開，他車子衝到前面停下來，我很生氣」等現場情狀（見
    前引本院審判筆錄第八、九頁），被告當時顯然十分氣憤，
    其大力出腳踢車，造成車輛鈑金凹陷、方向燈破損，與常情
    並無違背。被告空言否認，辯稱告訴人造假云云，尚非可採
    。綜上所述，本案事證明確，被告犯行已堪認定。
二、按物之使用人或因其他法律關係占有該物之人，因該物之毀
    損，亦同時被害，故亦為被害人，應有權告訴，臺灣高等法
    院八十五年度上易字第三０三號判決可資參照。查被告與告
    訴人為兄弟關係，彼此具有家庭暴力防治法第三條第四款之
    二親等旁系血親之家庭成員關係，其基於傷害之犯意與告訴
    人互毆，核其所為係犯刑法第二百七十七條第一項之傷害罪
    ，屬家庭暴力防治法第二條第二項之家庭暴力罪；又被告基
    於毀損之故意，出腳踢踹告訴人所使用之自小客車，造成該
    自小客車鈑金損壞、方向燈破損，所為係犯同法第三百五十
    四條之毀損罪。被告所犯上開二犯行，犯意各別，行為互殊
    ，應予分論併罰。原審以本案事證明確，依刑事訴訟法第四
    百四十九條第一項前段、第四百五十四條，刑法第二百七十
    七條第一項、第三百五十四條、第四十一條第一項前段、第
    四十二條第二項，罰金罰鍰提高標準條例第一條前段、第二
    條，並審酌被告與告訴人係手足，因細故發生爭執，互毆造
    成傷害，而告訴人所受傷是並非嚴重，但目前尚未和解等一
    切情狀，就毀損犯行量處被告罰金五千元，就傷害犯行量處
    被告拘役三十日，並諭知拘役易科罰金、罰金易服勞役之折
    算標準，固非無見。然：(一)原審引用檢察官聲請簡易判決處
    刑書所載之事實，認定被告毀損告訴人所有自小客車之鈑金
    及方向燈，然其主文僅記載被告損壞他人之汽車鈑金，其判
    決主文之諭知與犯罪事實之認定即屬兩歧。(二)車號ＺＲ—４
    ０７７號自小客車乃伸生科技股份有限公司所有，交告訴人
    使用，有車號查詢汽車車籍資料一紙在卷可稽，原判決認該
    自小客車為告訴人所有，亦有未洽。(三)案外人丙○○雖於警
    詢中陳稱案發之時，渠在ＺＲ－４０７７號自小客車內目睹
    被告以腳踢踹該自小客車之經過云云，然檢察官於偵查中傳
    訊丙○○，丙○○並未到庭，經檢察官核發拘票派警前往丙○○於警詢中所陳「臺南市○區○○街一三五號」住址拘提
    ，員警覆稱該址為「花之鄉出租套房」，專供不特定人付費
    短暫賃居，員警復詢管理員來正雄，來員表示任職該處十餘
    年來並未聽聞丙○○其人，有臺南市警察局第五分局九十四
    年二月十四日南市警五刑字第０九四四五二０七四七號函及
    該含檢附之拘票、執行拘提報告書在卷可參（見偵查卷第五
    三至五六頁），則丙○○是否確實目睹本案發生經過，實有
    可疑，原審不查，逕以丙○○於警詢中所為陳述為本案之證
    據，亦有未洽。被告上訴否認毀損犯行，雖不足取，但原判
    決既有不當，即應由本院依法予以撤銷改判。
三、爰審酌被告與告訴人為兄弟關係，因故發生爭執互毆，並毀
    損告訴人之自小客車，但告訴人所受傷勢非重，且自小客車
    亦非遭受嚴重毀損，以及被告犯後坦承與告訴人互毆之傷害
    犯行，但仍否認毀損犯行等一切情狀，分別量處如主文所示
    之刑，並諭知拘役易科罰金、罰金易服勞役之折算標準，以
    示懲儆。末查被告素行良好並無前科，有臺灣高等法院被告
    全國前案紀錄表在卷可稽，而本案起因，被告陳稱係因告訴
    人多次污衊其二人生母所致，稽之告訴人曾告訴渠與被告之
    母吳王清梅涉嫌竊盜，歷經檢察官為不起訴處分、駁回再議
    之處分，告訴人仍向本院聲請交付審判，並經本院駁回聲請
    在案，有臺灣臺南地方法院檢察署九十一年度偵字第九０六
    七號不起訴處分書、臺灣高等法院臺南分院檢察署九十二年
    度上聲議字第二一０號處分書及本院九十二年度聲判字第一
    四號刑事裁定在卷可稽，足見被告所陳尚非無據。又本案發
    生當時，被告與告訴人互毆，以致被告嘴角流血，而員警詢
    問被告是否提出告訴，被告亦表示保留暫不提出等情，業經
    證人即到場處理員警鄭耿憲到庭證述明確，則被告不欲就其
    遭告訴人毆傷之部分提出傷害告訴，顯係顧念兄弟之情；且
    本案發生後，被告確有悔意，意欲與告訴人和解，然其向臺
    南市南區調解委員會聲請調解，因告訴人未到而無法調解，
    有被告提出之調解不成立證明書附卷可參（見原審卷第六二
    頁），而本案於偵查、本院簡易案件調查暨本院審理中多次
    傳訊告訴人到庭，告訴人始終拒未到庭，顯見本案無法達成
    和解，並非被告並無和解誠意所致。本院審酌上情，因被告
    認經此偵審科刑教訓，當知警惕，信無再犯之虞，爰並諭知
    緩刑二年，並依家庭暴力防治法第三十條第一項之規定，諭
    知緩刑期間內付保護管束，以勵自新。
據上論斷，應依刑事訴訟法第四百五十五條之一第一項、第三項
、第三百六十九條第一項前段，家庭暴力防治法第三十條第一項
，刑法第二百七十七條第一項、第三百五十四條、第四十一條第
一項前段、第四十二條第二項前段、第七十四條第一款，罰金罰
鍰提高標準條例第一條前段、第二條，判決如主文。
本案經檢察官丁○○到庭執行職務。
中　　華　　民　　國　　94　　年　　9 　　月　　21　　日
　　　　　　　　　刑事第十一庭  審判長法  官  謝瑞龍
                                      法  官  李東柏
                                      法　官　周紹武
以上正本證明與原本無異。
本判決不得上訴。
　　　　　　　　      　　　　　　　　書記官　鄭佩玉
中　　華　　民　　國　　94　　年　　9 　　月　　21　　日
附錄本案論罪科刑法條全文：
中華民國刑法第二百七十七條第一項
傷害人之身體或健康者，處三年以下有期徒刑、拘役或一千元以
下罰金。
中華民國刑法第三百五十四條
毀棄、損壞前二條以外之他人之物或致令不堪用，足以生損害於
公眾或他人者，處二年以下有期徒刑、拘役或五百元以下罰金。
